臺灣高等法院臺南分院刑事判決
110年度上訴字第182號
上  訴  人  臺灣臺南地方檢察署檢察官
被      告  李東陽


上列上訴人因被告詐欺案件，不服臺灣臺南地方法院109年度訴
字第398號中華民國109年12月15日第一審判決（起訴案號：臺灣
臺南地方檢察署109年度偵字第1052號），提起上訴，本院判決
如下：
    主  文
上訴駁回。
    理  由
一、公訴意旨略以：被告李東陽意圖為自己不法之所有，基於詐
    欺取財之犯意，於民國108年10月25日前之某時，在不詳處
    所連結網際網路，於「00000000○○拍賣網站」刊登出售蘋果
    牌「Iphone 7」手機之虛偽訊息，適告訴人朱政申上網瀏覽
    後與被告李東陽聯繫，被告李東陽明知上開出售之手機得否
    通話使用，本屬該商品交易之重要事項，竟以「黃子豪」之
    假名及將「臺南市○○區○○路0段00號」之非被告李東陽個人
    住居所地址告知告訴人朱政申，而後雙方相約於108年10月2
    5日晚上7時20分許在臺南高鐵站交易，被告李東陽交付無法
    正常通話之手機1支（手機序號：000000000000000號）予告
    訴人朱政申，致告訴人朱政申陷於錯誤，交付現金新臺幣（
    下同）6,000元予被告李東陽，惟告訴人朱政申因當場未帶S
    IM卡，無法及時測試而不知該手機無法正常通話，即持該手
    機離去。嗣告訴人朱政申於同日晚上8時43分許，將其所有
    門號0983******號SIM卡插入其所購得之手機，發現該手機
    無法正常通話，始悉受騙。因認被告李東陽涉犯刑法第339
    條之4第1項第3款之加重詐欺取財罪嫌。
二、按犯罪事實應依證據認定之，不能證明被告犯罪者，應諭知
    無罪之判決，刑事訴訟法第154 條第2 項、第301 條第1 項
    分別定有明文。又認定不利於被告之事實，須依積極證據，
    苟積極證據不足為不利於被告事實之認定時，即應為有利於
    被告之認定，更不必有何有利之證據；另認定犯罪事實所憑
    之證據，雖不以直接證據為限，間接證據亦包括在內，然而
    無論直接或間接證據，其為訴訟上之證明，須於通常一般之
    人均不致有所懷疑，而得確信為真實之程度者，始得據為有
    罪之認定，倘其證明尚未達於此一程度，而有合理性懷疑存
    在時，即不得遽為被告犯罪之認定（最高法院30年上字第81
    6 號、76年台上字第4986號判決意旨參照）。再按刑事訴訟
    法第161 條第1 項規定：檢察官就被告犯罪事實，應負舉證
    責任，並指出證明之方法。因此，檢察官對於起訴之犯罪事
    實，應負提出證據及說服之實質舉證責任。倘其所提出之證
    據，不足為被告有罪之積極證明，或其指出證明之方法，無
    從說服法院以形成被告有罪之心證，基於無罪推定之原則，
    自應為被告無罪判決之諭知（最高法院92年台上字第128 號
    判決意旨參照）。
三、刑事訴訟法第308 條規定：「判決書應分別記載其裁判之主
    文與理由；有罪之判決並應記載犯罪事實，且得與理由合併
    記載。」同法第310 條第1 款規定：「有罪之判決書，應於
    理由內分別情形記載左列事項：一、認定犯罪事實所憑之證
    據及其認定之理由。」及同法第154 條第2 項規定：「犯罪
    事實應依證據認定之，無證據不得認定犯罪事實。」揆諸上
    開規定，刑事判決書應記載主文與理由，於有罪判決書方須
    記載犯罪事實，並於理由內記載認定犯罪事實所憑之證據及
    其認定之理由。所謂認定犯罪事實所憑之「證據」，即為該
    法第154 條第2 項規定之「應依證據認定之」之「證據」。
    職是，有罪判決書理由內所記載認定事實所憑之證據，即為
    經嚴格證明之證據，另外涉及僅須自由證明事項，即不限定
    有無證據能力之證據，及彈劾證人信用性可不具證據能力之
    彈劾證據。在無罪判決書內，因檢察官起訴之事實，法院審
    理結果，認為被告之犯罪不能證明，而為無罪之諭知，則被
    告並無檢察官所起訴之犯罪事實存在，既無刑事訴訟法第15
    4 條第2 項所規定「應依證據認定之」事實存在，因此，判
    決書僅須記載主文及理由，而理由內記載事項，為法院形成
    主文所由生之心證，其論斷僅要求與卷內所存在之證據資料
    相符，或其論斷與論理法則無違，通常均以卷內證據資料彈
    劾其他證據之不具信用性，無法證明檢察官起訴之事實存在
    ，所使用之證據並不以具有證據能力之證據為限，是以被告
    既經本院認定其本案犯罪乃屬不能證明（詳後述），本判決
    即不再論述所援引有關證據之證據能力。 　　　　
四、公訴意旨認被告涉犯刑法第339條之4第1項第3款之加重詐欺
    取財罪嫌，無非係以：⑴被告李東陽之供述、⑵證人即告訴人
    朱政申之指述、⑶被告李東陽與告訴人朱政申交易之對話紀
    錄、手機序號翻拍照片、台灣大哥大資料查詢單等證據，資
    為其主要論據。被告李東陽於審理期日經本院合法傳喚未到
    場。惟據被告於本院準備程序及原審審理時固承認有於前揭
    時、地，出售1支iphone7手機給告訴人之事實，惟堅詞否認
    有何加重詐欺取財之犯行，辯稱：告訴人在現場有測試手機
    ，他確認沒有問題才帶走，伊並沒有拿壞的手機來騙告訴人
    ，告訴人之後反應手機有問題，伊也表示要幫他處理，但是
    告訴人還是堅持上法院，伊認為這是交易糾紛，倘伊要詐欺
    告訴人的話，怎麼可能跟他對話？伊是有意願要幫他處理，
    但告訴人直接要求要退貨；又本案也不確定告訴人是不是拿
    同一支手機給法院看，全台灣iphone同型號的手機這麼多，
    如何證明告訴人拿出來的這1支手機就是伊賣他的那1支手機
    等語。
五、經查：
  ㈠被告於108年10月25日前之某時，在「00000000○○拍賣網站」
    刊登出售蘋果牌「Iphone 7」手機之訊息，適告訴人朱政申
    上網瀏覽後與被告聯繫，被告以「黃子豪」之名及將「臺南
    市○○區○○路0段00號」之非被告個人住居所地址告知告訴人
    ，之後雙方相約於108年10月25日晚上7時20分許在臺南高鐵
    站交易，雙方見面後，被告交付手機1支予告訴人，告訴人
    交付現金6,000元予被告後各自離去等情，業經被告自承在
    卷（見警卷第4-6頁；109年度偵字第1052號卷《下稱偵卷》第
    22-23頁），核與告訴人朱政申於警詢、偵查及原審審理時
    （見警卷第7-8頁；偵卷第22-23頁；原審卷第75-78頁）證
    述該次交易之情節相符，並有被告刊登之前開出售蘋果牌「
    Iphone7」手機之訊息網頁、被告與告訴人交易之對話紀錄
    （見警卷第15-21頁）、臺南市○○區○○○○○○00路口監視器錄
    影畫面翻拍照片（見警卷第23-25頁）、車牌號碼000-0000
    號重型機車之車輛詳細資料報表（見警卷第27頁）在卷可稽
    ，固堪認定。惟刑法第339條第1項詐欺罪之成立，係以行為
    人意圖為自己或第三人不法所有，以詐術使人將本人或第三
    人之物交付為要件，所謂以詐術使人交付，必須被詐欺人因
    其詐術而陷於錯誤，若所用方法不能認為詐術，亦不致使人
    陷於錯誤，即不構成該罪（最高法院46年台上字第260號判
    決意旨參照），換言之，要成立詐欺罪需符合前述之構成要
    件，並非賣方交付的貨物一有瑕疵，即可認其係犯詐欺罪。
    從而，上開客觀事證，尚不足遽認被告有詐欺之犯行。
  ㈡證人即告訴人朱政申於警詢時陳稱：我回到家中時要使用新
    購買的手機，發現手機是大陸所生產，在臺灣無法使用，也
    無法上網，我才會生氣提告等語（見警卷第8頁）；於偵訊
    時證稱：被告賣給我的手機沒有辦法通話，我有上網查，好
    像是iphone7可能故障的機率比較高。交易我當時沒有帶SIM
    卡，其他都是沒有問題（見偵卷第22-23頁）、我當時有試
    ，但是無法通話，雖然有接通，我聽得到對方的聲音，但是
    對方聽不到我的聲音等語（見偵卷第61頁）；於原審審理時
    證稱：當天本來約定交易的手機是玫瑰金的7Plus，後來實
    際交易的手機是黑色的，是在高鐵站的時候被告說粉紅色的
    手機賣掉了，看我要不要這支黑色的，我說有沒有盒子，因
    為沒有盒子很危險，原本是約定8千元的，他因為沒有盒子
    ，我才說那就6千元，被告就說好，就6千元，我想說他很有
    誠意要賣我，我們價錢又談得攏，所以在現場就合意改成要
    買這支手機。當時我沒有問被告這支手機的來源，他是說都
    正常，沒有傷，他只有跟我說沒有盒子，並沒有說什麼，也
    沒有提到通話的功能有瑕疵。後來我回到家裡後，我才發現
    該手機不能通話，我打給被告，要快點去換回來，他都一直
    不接電話。在現場面交時，我有大概看一下螢幕有無刮傷、
    瑕疵這樣而已，並沒有檢查太細，因為沒有盒子，所以沒有
    辦法查到裡面的序號。當時我沒有測試通話功能，因為我沒
    有帶SIM卡，加上那時候我們停在高鐵站的地方，別人在趕
    我們，就沒有做什麼測試，我有滑這支手機的功能，但是沒
    有測試到通話部分，回到家後我才用SIM卡測試，我打給我
    母親，我母親說聽不到聲音，那個擴音按下去是一個灰色的
    ，是完全沒有辦法按，我就上網查，這是iphone的通病，是
    IC音頻壞掉。後來有LINE被告，他就說這個警察不會理你怎
    樣、怎樣，講一堆，他說你又沒有跟我講說什麼原因、壞在
    哪裡，後來我就沒有理會他。10月25日晚上我LINE被告講這
    些，並說我要退貨。被告隔天10月26日早上5點41分有LINE
    「哪有可能不能用？」給我，我說「退貨」，這個就是我報
    案完，回到家裡，被告傳給我的訊息。10月26日凌晨2點我
    做完筆錄回到家大概是3點了，當天好像是早上很早他就傳
    了這個，後來我才看到，就直接說我要退貨等語（見原審卷
    第77-95頁），復有告訴人發現手機通話功能有問題後，與
    被告之LINE對話紀錄（內容如附件）在卷可參（見原審卷第
    39-51頁），可知被告將手機交付予告訴人時，告訴人有大
    略檢視並測試，除了沒有包裝盒、未測試通話功能外，並未
    發現有何明顯之瑕疵，又告訴人於108年10月25日晚間9時39
    分許向被告反應該手機「大陸根本不能用，我要退貨」後，
    被告於108年10月26日上午5時41分回覆「哪有可能不能用？
    」，於12時28分時，回傳「你拍一下畫面我看」、「異常的
    畫面」，1時18分時，又回傳「你拍一下畫面我看」、「異
    常的畫面」等情，且本件交易時，經告訴人初步檢視交易標
    的的手機後決定購買，於銀貨兩訖後各自離去，即使告訴人
    於交易後1小時後發現手機有無法通話之功能，亦無證據證
    明被告明知該手機存有瑕疵或明顯可辨無通話功能，故為隱
    瞞之施用詐術之情事。況若被告確有詐欺之意，其何需請告
    訴人拍一下異常的畫面給他看，且欲幫告訴人處理後續修理
    手機之事宜？則依上開交易過程及被告與告訴人之對話內容
    ，尚難認定被告有何詐欺之犯意。
  ㈢檢察官依告訴人提供之手機序號000000000000000查詢通聯，
    及聲請將告訴人於109年6月9日提供予原審扣案之手機1支送
    鑑定結果，均查無該手機於108年10月25日以前之通話紀錄
    或使用手機通話之電磁紀錄，固有手機序號翻拍照片（見偵
    卷第41頁）、台灣大哥大資料查詢單（見偵卷第49頁）、臺
    灣臺南地方檢察署109年11月4日南檢文黃109數採助7字第10
    99072815號函暨勘驗報告（見原審卷第131-135頁）等資料
    在卷可按。而被告在偵訊時稱：賣給朱政申的手機，我有使
    用過可以通話，號碼是0000000***（詳卷）。使用1至2個月
    後賣給朱政申，中間並無未使用該手機的情況。前3天我都
    還有使用賣給朱政申的手機，也可以用。我有重製過手機等
    語（見偵卷第21-23、39-40、63-64頁）；嗣於原審審理時
    則改稱：我將手機賣給告訴人之前，我有使用一個月左右。
    沒有插門號，我都是接WIFI上網使用，用來玩遊戲，沒有拿
    來聯絡使用等語（見原審卷第160頁），所述固然前後不一
    ，惟按「認定不利於被告之事實，須依積極證據，苟積極證
    據不足為不利於被告事實之認定時，即應為有利於被告之認
    定，更不必有何有利之證據」（最高法院30年上字第816號
    判決意旨參照），換言之，即便認為被告前開辯解不足採信
    ，亦難憑此即推論被告有詐騙告訴人之行為，是故，此部分
    事證，仍不足採為不利於被告之認定。
  ㈣依原審當庭勘驗告訴人朱政申於109年6月9日提供予原審扣案
    之手機1支結果：該手機的錄音功能部分，按錄音功能的紅
    色按鍵，該按鍵無反應，無法錄音；測試通話功能是否正常
    部分，經撥打法院總機00-0000000，按擴音鍵沒有反應，撥
    打法院總機以後有接通，秒數開始跑，卻無聲音，手機通話
    功能確實有異常等情，有原審勘驗筆錄在卷可參（見原審卷
    第117-118頁）， 然上揭手機係原審於109年6月9日審理時
    命朱政申提供予原審扣案，此有當日審理筆錄在卷可查（見
    原審卷第95頁），惟因本案並無被告當時販賣給告訴人之手
    機資訊，則該扣案手機是否為被告原始面交給朱政申之物？
    實非無疑；縱使該手機確係被告出售予告訴人之手機，然告
    訴人係於109年6月9日始提出該手機，距本件交易時（108年
    10月25日）已相隔7月餘，則該通話異常之瑕疵是否於交易
    時（108年10月25日）已存在？或為被告所明知？亦非無疑
    問。況由附件被告與告訴人之LINE對話內容，告訴人除告知
    被告「你賣假貨給我」、「大陸根本不能用」、「你這支手
    機是陸版台灣根本不ㄓ援」等語外，並未提及該手機具體的
    瑕疵為何，是否確係通話功能有瑕疵，尚無從得知，故無從
    由此反推被告在交易時，所交付之手機即有通話功能異常之
    情形，自難以此勘驗結果作為不利於被告之認定。
  ㈤按買賣完成後始發現的商品瑕疵，依民法第359條、第360條
    之規定，買賣契約出賣人應負物之瑕疵擔保責任時，買受人
    得解除其契約或請求減少其價金；於買賣之物缺少出賣人所
    保證之品質者，買受人亦得不解除契約或請求減少價金，而
    請求不履行之損害賠償。由上可知，縱認被告須負該買賣契
    約關係中之物之瑕疵擔保責任，揆諸民法第359條、第360條
    之規定，買賣契約出賣人之物之瑕疵擔保責任並未限於解除
    契約，故被告縱未接受告訴人退貨之要求，亦難遽此認定其
    有不法之意圖。
  ㈥綜上所述，被告有留下聯絡電話及LINE予告訴人，未隱瞞其
    聯絡方式，面交時被告亦讓告訴人有實際測試檢查商品，僅
    因告訴人未帶SIM卡，致未能測試通話功能，且被告已將手
    機交與告訴人而完成交易，告訴人既經綜合衡量、判斷該手
    機品質及價格等因素後，始決定購買，尚難認被告有何施用
    詐術致告訴人陷於錯誤之情形。準此，本案依現存卷證，並
    不能證明被告原本出售予告訴人之手機之通話功能異常，或
    被告明知此情仍刻意隱瞞事實致告訴人陷於錯誤給付價金，
    本案應純屬民事瑕疵擔保問題，不能僅以告訴人之指訴或其
    他卷內所顯示手機瑕疵情形，即遽認被告有詐欺取財犯行。
    是本件依公訴人所舉事證，並未達於通常人均不致有所懷疑
    而得確信之程度，尚難遽為被告有罪之判斷，揆諸首開說明
    ，自應為被告無罪之諭知。
六、原審因而以不能證明被告犯罪，而為被告無罪之諭知，核無
    違誤。檢察官上訴意旨略以：姑不論被告交易時，留予非真
    實之姓名、地址，被告所出售之上開手機通話功能異常一情
    ，除告訴人證述外，亦經原審當庭測試在卷，此情參原審判
    決即知， 而告訴人之所以會與被告交易，乃因被告保證通
    話功能正常所致。觀之被告供述，其於警詢之供述：該手機
    沒有瑕疵；於偵查中之供述：自108年10月初起，使用約2個
    月，中間並無未使用該手機之情形，使用期間該手機通話是
    沒問題等語；被告於審判中翻異前詞，改供稱：每個月在網
    路上販賣幾10支手機，不曾使用該手機供通話之用…等，若
    真如此，告訴人交易前被告所稱「通話功能沒問題」之依據
    何在?又從原審所調閱該手機交易前後之通話紀錄可知，交
    易前該手機無任何通話紀錄，故被告所保證之「通話功能沒
    問題」顯無任何根據，純係為使告訴人得以與其交易之詐欺
    手段，尚難僅認本件純屬民事瑕疵擔保等語，指摘原判決不
    當。然查，本件依檢察官所提出之證據資料，均無法認定被
    告有何加重詐欺之犯行，已如前述，而檢察官上訴意旨所舉
    之理由，並未提出其他足以證明被告犯罪之新證據供本院調
    查，僅係就原審依職權為證據取捨及心證形成之事項，再為
    爭執，是認檢察官前開上訴意旨，核無理由，應予駁回。
七、本件被告經合法傳喚，無正當之理由未於審判期日到庭，爰
    依刑事訴訟法第371 條之規定，不待其陳述，逕行判決。
據上論結，應依刑事訴訟法第371條、第368條，判決如主文。
本案經檢察官蔡宗聖提起公訴，檢察官陳擁文提起上訴，檢察官
葉耿旭到庭執行職務。
中　　華　　民　　國　　110 　年　　5 　　月　　11　　日
                  刑事第三庭    審判長法　官  陳連發
                                      法　官  洪榮家
                                      法　官  何秀燕
以上正本證明與原本無異。
檢察官如不服本判決應於收受本判決後20日內向本院提出上訴書
，其未敘述上訴理由者並得於提起上訴後20日內向本院補提理由
書。（但應受刑事妥速審判法第9 條規定之限制）。
本件被告不得上訴。
　　　　　　　　　　　　　　　　　　　書記官  翁心欣
中　　華　　民　　國　　110 　年　　5 　　月　　11　　日
附錄法條：
刑事妥速審判法第九條：
除前條情形外，第二審法院維持第一審所為無罪判決，提起上訴
之理由，以下列事項為限：
一判決所適用之法令牴觸憲法。
二判決違背司法院解釋。
三判決違背判例。
刑事訴訟法第三百七十七條至第三百七十九條、第三百九十三條
第一款之規定，於前項案件之審理，不適用之。

【附件】：被告與告訴人朱政申之LINE對話紀錄：
2019.10.25 07：19 pm告訴人：LIVE直播 07：21 pm告訴人：撥打通訊電話給被告，通話時間8秒 08：57 pm告訴人：欸 09：23 pm告訴人：撥打通訊電話給被告未接1次 09：39 pm告訴人：撥打通訊電話給被告未接1次 09：39 pm告訴人：你賣假貨給我啊 09：39 pm告訴人：大陸根本不能用 09：39 pm告訴人：我要退貨 2019.10.26 05：41 am 被 告：哪有可能不能用？ 06：02 am告訴人：退貨 06：03 am告訴人：撥打通訊電話給被告未接1次 06：04 am告訴人：那到警局說明吧 06：05 am告訴人：你這支手機是陸版台灣根本不ㄓ援 06：07 am告訴人：撥打通訊電話給被告未接1次 06：22 am告訴人：電話打了也不接 06：22 am告訴人：也不回 06：22 am告訴人：機會給你了 06：23 am告訴人：你要不要退錢 你自己決定 12：16 pm告訴人：撥打通訊電話給被告未接1次 12：19 pm告訴人：撥打通訊電話給被告未接1次 12：28 pm 被 告：你拍一下畫面我看 12：28 pm 被 告：異常畫面 12：33 pm告訴人：你要不要退 12：33 pm告訴人：型號就是ch 12：35 pm告訴人：撥打通訊電話給被告未接1次 12：37 pm告訴人：撥打通訊電話給被告未接1次 12：38 pm告訴人：撥打通訊電話給被告未接1次 12：38 pm告訴人：撥打通訊電話給被告未接1次 12：58 pm告訴人：撥打通訊電話給被告未接1次 12：58 pm告訴人：撥打通訊電話給被告未接1次 13：11 pm告訴人：撥打通訊電話給被告未接1次 13：12 pm告訴人：到警局說吧 13：13 pm告訴人：遇到事情不處理我機會給你了 13：18 pm 被 告：你拍一下畫面我看 13：18 pm 被 告：異常畫面 13：18 pm 被 告：我說N遍了 13：18 pm 被 告：你不講理我怎麼解決 13：18 pm 被 告：莫名其妙 13：18 pm 被 告：你要XS MAX嗎我昨天說的那隻 13：18 pm告訴人：我已經報案了 13：19 pm 被 告：圖片拍好了 13：19 pm 被 告：你什麼時候來面交 13：19 pm 告訴人：到台南大潭派出所